臺灣高等法院民事判決
109年度上易字第1340號
上訴人即附
帶被上訴人  何永堅  

            黃順德即順利汽車企業社


共      同
訴訟代理人  楊愛基律師
被上訴人即  
附帶上訴人  王家濬  

訴訟代理人  劉鴻傑律師

上列當事人間請求侵權行為損害賠償事件，上訴人對於中華民國
109年9月16日臺灣新北地方法院108年度訴字第3384號第一審判
決提起上訴，被上訴人為附帶上訴，本院於110年4月14日言詞辯
論終結，判決如下：
    主      文
原判決關於命何永堅、黃順德即順利汽車企業社連帶給付逾新台
幣柒拾參萬肆仟玖佰玖拾柒元本息部分，及該部分假執行之宣告
，暨關於上訴部分訴訟費用之裁判均廢棄。
上開廢棄部分，王家濬於第一審之訴及假執行之聲請均駁回。
何永堅、黃順德即順利汽車企業社其餘上訴駁回。
王家濬之附帶上訴駁回。
第一、二審訴訟費用關於上訴部分由何永堅、黃順德即順利汽車
企業社連帶負擔十分之七，餘由王家濬負擔；附帶上訴訴訟費用
，由王家濬負擔。
    事      實
一、被上訴人即附帶上訴人王家濬（下稱其姓名）主張：上訴人
    即附帶被上訴人何永堅（下稱其姓名），於民國107年6月27
    日12時45分許，駕駛車牌號碼0000-00號自用小貨車（下稱
    系爭貨車）沿新北市○○區○○○路000巷往○○○路方向行駛，行
    經○○○路000巷與○○○路之交叉路口欲左轉時，本應注意轉彎
    車應讓直行車先行，且應注意車前狀況，而當時並無不能注
    意之情事，竟疏未注意，而貿然左轉，適伊駕駛車牌號碼00
    0-000號普通重型機車（下稱系爭機車）沿○○○路往大溪方向
    行駛，而行經該路口，系爭貨車凸透鏡因而勾住伊右臉頰，
    致伊人車倒地（下稱系爭車禍），受有顏面裂傷（傷口7公
    分）、口腔黏膜撕裂傷合併顏面肌肉撕裂傷（傷口18公分）
    、牙齒斷裂（2顆）等傷害（下稱系爭傷勢）。何永堅因此
    過失傷害犯行經臺灣新北地方檢察署（下稱新北地檢署）檢
    察官以108年度偵緝字第816號提起公訴，經原法院以108年
    度審交簡字第254號、108年度交簡上字第205號（下稱刑案
    ）判處有期徒刑2月確定；其過失不法行為侵害伊之身體、
    健康權，致伊受有下列損害：⑴就診醫療費用新臺幣（下同
    ）7,223元，⑵因系爭車禍顏面留有疤痕，依醫師評估若進行
    雷射治療，預估費用為150,000元，⑶植牙費用296,000元，⑷
    預估回診掛號費用22,680元，⑸已購買醫療用品7,085元，⑹
    就診交通費用100,421元，⑺看護費用8,800元，⑻不能工作損
    失241,500元，⑼精神慰撫金260,000元，共計1,093,709元。
    又何永堅所駕駛之系爭貨車為上訴人即附帶被上訴人黃順德
    即順利汽車企業社（下稱黃順德，與何永堅合稱上訴人）所
    有，用於載運貨物等業務，何永堅客觀上為黃順德所使用，
    為其服勞務而受其監督之人，黃順德自應負僱用人之連帶責
    任。爰依民法第184條第1項前段、第188條第1項前段、第19
    3條第1項及第195條第1項規定提起本件訴訟，求為判決：上
    訴人應連帶給付王家濬1,093,709元，及自起訴狀繕本送達
    翌日起至清償日止之法定遲延利息，並願供擔保請准宣告假
    執行。【原審判命上訴人應連帶給付王家濬863,288元（即
    就診醫療費用7,223元、雷射費用150,000元、植牙費用276,
    000元、後續掛號費用22,680元、已購買醫療用品7,085元、
    看護費用8,800元、不能工作損失241,500元、精神慰撫金16
    0,000元，另扣除已領取之汽車責任保險金10,000元），及
    何永堅自108年8月19日起、黃順德自108年8月15日起，均至
    清償日止，按週年利率5％計算之利息，駁回王家濬其餘之訴
    。】上訴人就其敗訴部分聲明不服，提起上訴，王家濬就其
    敗訴部分中之220,421元提起附帶上訴，附帶上訴聲明：㈠原
    判決關於駁回王家濬後開第二項之訴部分廢棄。㈡上訴人應
    再連帶給付王家濬220,421元（即植牙費用應再給付20,000
    元、交通費用應給付100,421元、精神慰撫金應再給付100,0
    00元），及何永堅自108年8月19日起、黃順德自108年8月15
    日起，均至清償日止按週年利率5％計算之利息。就上訴人提
    起上訴部分，答辯聲明：上訴駁回（王家濬於原審逾前開範
    圍之請求，經原審判決駁回後，未據其聲明不服，非本院審
    理範圍）。
二、上訴人則以：何永堅原為白牌司機，以接送大陸旅行團為業
    ，因旅遊業景氣不佳，欲轉行從事土木工程，乃向從事中古
    車買賣之黃順德洽購貨車，系爭貨車雖屬黃順德所有，然並
    非從事業務之用，車輛外觀並無順利汽車或黃順德之名稱或
    標誌，何永堅在試車過程中發生系爭車禍，黃順德既非其僱
    用人，自無庸負連帶賠償責任。又王家濬負有注意車前狀況
    之義務，且車速過快，就系爭車禍之發生與有過失。王家濬
    因系爭車禍斷牙2顆，卻請求全部植牙費用，自非有理；關
    於雷射費用15萬元係屬身體外觀之觀感，顯非必要費用；其
    主張之後續掛號費用22,680元，亦尚未實際支出；至其不能
    工作損失，伊否認其提出之在職證明，且非必然每日均有裝
    潢工程可作，亦應扣除假日休息時間；其請求精神慰撫金亦
    屬過高等語，資為抗辯。上訴聲明：㈠原判決不利於上訴人
    部分廢棄。㈡上開廢棄部分，王家濬於第一審之訴駁回。就
    王家濬附帶上訴答辯聲明：附帶上訴駁回。
三、按汽車行駛至交岔路口，其行進、轉彎，應依下列規定：二
    、行至無號誌或號誌故障而無交通指揮人員指揮之交岔路口
    ，支線道車應暫停讓幹線道車先行。未設標誌、標線或號誌
    劃分幹、支線道者，少線道車應暫停讓多線道車先行；車道
    數相同時，轉彎車應暫停讓直行車先行；同為直行車或轉彎
    車者，左方車應暫停讓右方車先行。但在交通壅塞時，應於
    停止線前暫停與他方雙向車輛互為禮讓，交互輪流行駛；汽
    車行駛時，駕駛人應注意車前狀況及兩車並行之間隔，並隨
    時採取必要之安全措施，不得在道路上蛇行，或以其他危險
    方式駕車，道路交通安全規則第102條第1項第2款、第94條
    第3項分別定有明文。王家濬主張何永堅於107年6月27日12
    時45分許，駕駛系爭貨車沿新北市鶯歌區○○○路000巷往○○○
    路方向行駛，行經○○○路000巷與○○○路之交叉路口欲左轉時
    ，本應注意轉彎車應讓直行車先行，且應注意車前狀況，而
    當時天候晴、日間自然光線、柏油路面乾燥無缺陷、無障礙
    物、視距良好並無不能注意之情事，竟疏未注意即貿然左轉
    ，適伊騎乘系爭機車沿○○○路往大溪方向行駛而行經該路口
    ，系爭貨車凸透鏡因而勾住伊右臉頰，致伊人車倒地受有系
    爭傷勢，何永堅因此過失傷害犯行經新北地檢署檢察官提起
    公訴，並經原法院刑事庭刑案判處有期徒刑2月確定等情，
    業據王家濬提出林口長庚醫院診斷證明書2紙為證（見審交
    附民卷第39-41頁），復有起訴書、刑事簡易判決各1份在卷
    可憑（見原審卷第11-16頁），並有新北市政府警察局道路
    交通事故初步分析研判表、道路交通事故現場圖、現場照片
    附於本院調閱之刑案偵查卷內可稽（見刑案他字卷第11-43
    、81-137頁），且為上訴人所不爭執，自堪信為真實。是何
    永堅駕駛系爭貨車左轉彎時，未注意讓王家濬之直行車先行
    ，且未注意車前狀況，致發生系爭車禍，其有過失侵權行為
    ，自可認定。而王家濬主張系爭貨車為黃順德所有，何永堅
    為黃順德之受僱人，黃順德應就何永堅之過失侵權行為連帶
    負損害賠償責任等語，上訴人則以前詞置辯，是本件應審酌
    之爭點為：㈠何永堅是否為黃順德之受僱人？㈡王家濬得請求
    之金額若干？㈢王家濬就系爭車禍之發生是否與有過失？
四、何永堅是否為黃順德之受僱人？
  ㈠按因故意或過失，不法侵害他人之權利者，負損害賠償責任
    。受僱人因執行職務，不法侵害他人之權利者，由僱用人與
    行為人連帶負損害賠償責任。但選任受僱人及監督其職務之
    執行，已盡相當之注意或縱加以相當之注意而仍不免發生損
    害者，僱用人不負賠償責任。民法第184條第1項前段、第18
    8條第1項分別定有明文。又民法第188條第1項規定僱用人之
    連帶賠償責任，係為保護被害人，避免被害人對受僱人請求
    賠償，有名無實而設。此所謂受僱人，並不以事實上有僱傭
    契約者為限，凡客觀上被他人使用，為之服勞務而受其監督
    者，均屬受僱人（最高法院77年度台上字第1699號、78年度
    台上字第207號、88年度台上字第2618號判決要旨參照）。
  ㈡王家濬主張107年6月27日系爭車禍發生當時，何永堅所駕駛
    之系爭貨車上載有工具及貨物，伊於107年8月22日及24日，
    亦於路上遇見系爭貨車載運砂石，顯見系爭貨車係從事業務
    之用；又依伊與何永堅之對話錄音及譯文內容，何永堅亦稱
    黃順德為老闆；另何永堅之居所地及送達地址亦為「新北市
    ○○區○○路00號」即順利汽車企業社之地址，足見何永堅客觀
    上為黃順德使用，為其服勞務而受其監督之人等語，業據其
    於刑案中提出系爭貨車於鶯歌地區載貨之照片、錄音譯文、
    順利汽車企業社於Google map之地址資訊等件為證（見刑案
    他字卷第70-74頁、審交易字卷第59-76頁）。上訴人則辯稱
    何永堅原以接送大陸旅行團為業，因旅遊業景氣不佳，欲轉
    行從事土木工程，乃向從事中古車買賣之黃順德洽購貨車，
    系爭貨車雖屬黃順德所有，然並非從事業務之用，車輛外觀
    並無順利汽車或黃順德之名稱或標誌，何永堅在試車過程中
    發生系爭車禍，黃順德非其僱用人，自無庸負連帶賠償責任
    ；系爭貨車於系爭車禍發生後即賣出，王家濬所提出系爭貨
    車載貨之照片應係出售後之照片；何永堅於對話錄音中告知
    王家濬關於車禍理賠事項，已與車行老闆即黃順德講好，由
    保險理賠，王家濬斷章取義主張上訴人間有僱用關係並不足
    取；又順利汽車企業社與上訴人訴訟代理人共用辦公室，何
    永堅委託上訴人訴訟代理人處理相關事宜，方以「新北市○○
    區○○路00號」為送達地址等語，並提出順利汽車企業社營業
    地點照片、順利汽車企業社登記資料及上訴人訴訟代理人名
    片等件為證（見本院卷157-171頁）。
  ㈢經查，何永堅於108年2月27日刑案偵訊時陳稱：伊現在是司
    機，在接陸客團，幫人家跑車，107年6月27日當天伊去新北
    市○○區○○路00號的順利中古車行，伊是要去跟老闆黃順德買
    他的貨車，中午時老闆要伊去試該車，於是伊就開車去買便
    當等語（見刑案偵緝字卷第6頁）；黃順德於108年3月19日
    偵查中亦稱：107年6月27日何永堅跟伊說他要買系爭貨車賺
    錢，據伊所知他當時沒有工作，想買這台車去工作，所以當
    時他就要先去試車就發生車禍等語（見同上卷第19頁）。然
    依一般常情，購買車輛前之試車多會由賣方人員陪同，以解
    說車輛駕控方式及性能，避免買家不熟悉而發生事故；惟系
    爭車禍發生時，僅何永堅一人在系爭貨車上，與常情已屬有
    違。再觀諸系爭車禍發生時系爭貨車之照片（見刑案他字卷
    第21、107頁），確可見車上放置少量類似木材、工具之物
    品，與一般供買賣、試車之車輛多為空車亦有不同。另依上
    訴人於刑案偵查中107年10月16日提出系爭貨車行駛於新北
    市○○區○○路0000巷附近之照片，確可見系爭貨車上載有大型
    工具及大量貨物（見刑案他字卷第71-74頁）；而依黃順德
    提出系爭貨車出售予第三人之汽車買賣合約書，其出售日期
    為108年8月2日（見本院卷第79頁），足見系爭貨車載運工
    具及貨物之照片為系爭貨車出售前之照片，並非上訴人所辯
    係出售後之照片；則系爭貨車出售前並非單純停放於順利汽
    車企業社停車場作為中古車買賣之標的，或僅供買家試車使
    用，而確有在外載運貨物營業之事實，自可認定。再依王家
    濬與何永堅之對話錄音譯文內容，王家濬：「你講你到底有
    沒有誠意，有沒有誠意在談，講一講你都給我放鴿子」，何
    永堅：「那就跟你講過了，那個不是我的問題，我就已經跟
    老闆講好了…」；王家濬：「我就說現在爭這個沒效嘛，對
    不對，保險公司今天有來找我講嗎？沒有阿」，何永堅：「
    阿所以我才說你過來，看你有什麼要求，保險公司的人也來
    ，看你有什麼要求大家講一講，你跟我講的我也轉達給頭…
    我轉達給他，轉達給他的時候給我一點時間，就是這樣而已
    」…、「我就是把保險公司的人叫出來，你跟我們老闆談，
    談完了以後，我是說跟這個車行老闆講完了以後，人家自然
    就會幫你辦出險，我地址也給你了」…、「我說我說你來一
    下，我跟頭…我跟他都已經喬好了，就是用保險公司來賠，
    你當初就是這樣講，我就去努力了，我往這個方向走了，結
    果我用好了」等語（見刑案審交易字卷第71-76頁），確可
    見何永堅多次提及或脫口而出「老闆」、「我們老闆」、「
    頭…」（台語「頭家」為老闆之意），衡諸常情，倘若何永
    堅僅單純欲向黃順德購車而於試車過程中發生車禍，其應會
    直接稱呼黃順德為「車行老闆」，而非稱其為「老闆」、「
    我們老闆」、「頭…」，嗣後再改口稱為「車行老闆」；是
    王家濬主張上訴人間有僱用關係，或何永堅被黃順德使用，
    為其服勞務而受其監督等語，應可信為真實。而黃順德並未
    證明其選任受僱人及監督其職務之執行，已盡相當之注意或
    縱加以相當之注意而仍不免發生損害，則王家濬依前開規定
    請求上訴人就其損害連帶負損害賠償責任，自屬有據。
五、王家濬得請求之金額若干？
　　按不法侵害他人之身體或健康者，對於被害人因此喪失或減
    少勞動能力或增加生活上之需要時，應負損害賠償責任。不
    法侵害他人之身體、健康、名譽、自由、信用、隱私、貞操
    ，或不法侵害其他人格法益而情節重大者，被害人雖非財產
    上之損害，亦得請求賠償相當之金額。民法第193條第1項、
    第195條第1項前段分別定有明文。查何永堅因駕駛系爭貨車
    致生系爭車禍，不法侵害王家濬之身體及健康，王家濬依前
    開規定請求上訴人連帶賠償，自屬有據。茲就王家濬下列各
    項請求項目及金額是否應予准許，分述如下：
  ㈠醫療費用：
  ⒈就診費用：王家濬主張受有系爭傷勢，前往就診費用合計7,2
    23元，業已提出林口長庚醫院醫療費用單據11紙（見審交附
    民卷第27-37頁），且為上訴人所不爭執（見本院卷第75頁
    ），是王家濬請求就診費用7,223元，為有理由。
  ⒉雷射費用：王家濬請求後續雷射費用150,000元，已提出林口
    長庚醫院107年8月2日診斷證明書及其臉部受傷照片為證（
    見審交附民卷第39頁、刑案審交易字卷第77頁），依該診斷
    證明書醫囑部分記載：「病患曾於107年6月27日13：24~107
    年6月27日16：03至本院急診治療，於107年6月27日接受傷
    口縫合與口腔黏膜縫合與肌肉縫合手術並且移除已斷裂之兩
    顆牙齒…後續顏面疤痕修整及雷射治療估計費用約新台幣十
    五萬元」等語，及該院108年1月25日長庚院林字第00000000
    00號函稱：「據病歷所載，病人於107年6月27日至本院急診
    ，住院之診斷為顏面撕裂傷及口腔黏膜撕裂傷，並接受肌肉
    、黏膜及傷口縫合治療，而依病人107年9月20日最近一次至
    整形外科門診之病情研判，其仍因上開病症接受復健及疤痕
    照護治療，必仍須持續接受顏面表情復健及疤痕照護治療；
    就醫學而言，病人上開病症未來可能遺存表情不對稱及顏面
    疤痕…」（見刑案他字卷第155頁），足見王家濬雖尚未支出
    顏面疤痕修整及雷射治療費用，然為治療其顏面疤痕仍有其
    必要，此部分費用自屬其因系爭車禍所需之必要支出，其請
    求給付雷射費用150,000元，自屬有據。
  ⒊植牙費用及後續掛號費用：
  ⑴按當事人已證明受有損害而不能證明其數額或證明顯有重大
    困難者，法院應審酌一切情況，依所得心證定其數額，民事
    訴訟法第222條第2項定有明文。因此，損害賠償之訴，原告
    已證明受有損害，有客觀上不能證明其數額或證明顯有重大
    困難之情事時，如仍強令原告舉證證明損害數額，非惟過苛
    ，亦不符訴訟經濟之原則，於此種情形，法院應審酌一切情
    況，依所得心證定其數額，以求公平。
  ⑵王家濬請求植牙所需費用276,000元，並提出林口長庚醫院出
    具之「王家濬先生植牙預估費用」，估計王家濬進行全口植
    牙（5顆）費用合計525,000元至625,000元間（見審交附民
    卷第43頁），然王家濬因系爭車禍造成2顆牙齒斷裂，有前
    述林口長庚醫院診斷證明書可憑，而經原審函請林口長庚醫
    院預估王家濬因系爭車禍植牙所需花費、預計時間，經該院
    以109年2月24日長庚院林字第0000000000號函回覆略以：「
    病人於同年9月至本院牙科門診就醫，本院醫師診斷為右上
    第二小臼齒、左右上顎第二大臼齒及左右下顎第一、第二大
    臼齒缺牙，全口牙周病，病人於9月27日最近一次回診時，
    醫師評估病人因牙周病及缺牙建議植牙治療，惟因其此後未
    再回診，故無法評估後續治療之次數、期間及費用」（見原
    審卷第107頁），王家濬陳稱其於109年7月9日再度前往林口
    長庚醫院診療，預估因系爭車禍之植牙費用時，經檢查醫生
    答覆植牙金額如同前述「王家濬先生植牙預估費用」所載（
    見原審卷第175頁），自難強令其再舉證損害之數額。本院
    參酌王家濬所提出之前述植牙預估費用，診療項目分別為⒈
    電腦斷層掃描（費用2,500*2=5,000)、⒉齒槽骨重建術植牙
    牙根植入（費用40,000～60,000*5顆）、⒊植牙牙根植入（費
    用43,000*5顆=200,000~300,000）、⒋正式橋體假牙（費用2
    0,000*1顆）、⒌電腦斷層定位板（費用2,500*2=5,000）、⒍
    副鼻竇增高術（費用40,000*2=80,000），其中項目⒈、⒌至⒍
    之費用以2次計算，項目⒉及⒊係以每顆牙齒為計價單位，項
    目⒋部分僅計算1顆，本院認項目⒈、⒌、⒍之費用為5顆牙齒植
    牙之費用，應按比例計算2顆之費用方屬公允，即共計36,00
    0元〈（5,000×2/5）＋（5,000×2/5）＋（80,000×2/5）＝36,00
    0〉；而項目⒉雖有40,000元至60,000元單價之不同，惟應以
    必要之費用40,000元計算為宜，則兩顆牙齒共計80,000元；
    項目⒊部分兩顆牙齒共計86,000元；項目⒋部分並無證據證明
    係是否為系爭車禍斷裂之牙齒所需之假牙，此部分費用自難
    准許。故王家濬得請求之植牙費用共計202,000元（36,000＋
    80,000＋86,000＝202,000），其逾此部分之請求，則屬無據
    。
  ⑶另王家濬請求後續每週回診2次、持續半年，共計54次之回診
    掛號費用22,680元等語。本院衡諸王家濬日後將進行除疤雷
    射及植牙（2顆）治療，依前開「王家濬先生植牙預估費用
    」所示，其療程共分6階段，而依一般生活經驗，植牙療程
    約為半年，期間到診次數約6次，並非每週密集回診；另雷
    射療程每次治療後需間隔一至三個月，一般情形而言約需6
    次，亦非每週密集回診。故本院認王家濬後續因植牙及雷射
    除疤就診次數共計12次；參酌王家濬前往林口長庚醫院就診
    ，每次掛號費用為420元（見原審卷第155頁），故王家濬請
    求後續掛號費用以5,040元（420×12＝5,040）為適當，逾此
    部分之請求則屬無據。
　㈡生活上增加支出：
    王家濬主張其購買醫療用品，花費共計7,085元等語，業據
    其提出美康藥局十安店會員銷售歷史查詢影印資料1紙（見
    審交附民卷第45頁），並為上訴人所不爭執（見本院卷第75
    頁），故王家濬請求此部分費用，當屬有據。
  ㈢交通費用：王家濬主張伊於107年6月30日出院至108年6月4日
    間共計回診約14次；另後續雷射、植牙治療部分，依原判決
    以半年每周二次計算，並以計程車資單程733元計算，則本
    件交通費用共計100,421元（含出院回家交通計1次，已回診
    14次往返交通計28次，後續雷射、植牙治療預估半年往返則
    為27×2×2計108次，共137次，137×733＝100,421）等語，業
    據其提出醫療費用收據、診斷證明書、復健治療預約單等件
    為證（見附民卷第27-39頁，原審卷第87頁）。然本院認王
    家濬後續雷射、植牙治療之回診應以12次計算，則王家濬往
    返林口長庚醫院共計53次（出院1次＋（回診14次＋後續12次
    ）×2來回＝53）。又自王家濬住處搭乘大眾交通工具(機場捷
    運、火車、公車）前往林口長庚醫院，單程約需耗費1小時3
    6分鐘以上（見本院卷第131頁），王家濬主張有搭乘計程車
    之必要，尚屬合理。而王家濬住處與林口長庚醫院距離約26
    .2公里（見本院卷第129頁），其以單趟計程車費用733元計
    算交通費，亦屬合理，則王家濬得請求之交通費用共計38,8
    49元（733×53＝38,849），逾此部分之請求，不應准許。
  ㈣看護費用：
    王家濬主張其因系爭傷勢需由專人看護4日，以每日看護費
    用2,200元計算，費用共計8,800元等語，有林口長庚醫院10
    9年2月24日函文及「居家照護新知」網路列印資料在卷可憑
    （見原審卷第107、169頁），並為上訴人所不爭執（見本院
    卷第75頁），是王家濬請求看護費用8,800元，為有理由。
  ㈤不能工作損失：
    王家濬主張其因受有系爭傷勢，需休養6周，之後進行植牙
　　、雷射，每週需前往醫院2次，合計半年，以每次半日計算
    ，因傷無法工作之天數共計69日，伊每日薪資為3,500元，
    共受有不能工作之損失241,500元等語。查王家濬因受有系
    爭傷勢，需休養6周，有林口長庚醫院109年2月24日函文在
    卷可憑（見原審卷第107頁）；又王家濬其後植牙、雷射前
    往醫院估計為12次，亦經本院認定如前，而王家濬若因植牙
    、雷射之需求前往看診，依我國現行就診之制度，最多僅需
    半日即可完成。另王家濬從事室內裝潢工作，每日薪資為3,
    500元，業據其提出元昌企業社薪資證明1紙為憑（見原審卷
    第85頁），其休養6週期間之週休二日本無法取得薪資，則
    王家濬因系爭傷勢無法工作之天數，合計為36日〈（6週×5日
    ）+ （12÷2）＝36〉，其請求不能工作之損失於126,000元範
    圍內為有理由（3,500×36＝126,000），逾此部分，則屬無據
    。
  ㈥精神慰撫金：
　　按慰藉金之多寡，應斟酌雙方之身分、地位、資力與加害之
    程度及其他各種情形核定相當之數額；其金額是否相當，自
    應依實際加害情形與被害人所受之痛苦及雙方之身分、地位
    、經濟狀況等關係決定之（最高法院85年度台上字第460號
    判決意旨參照）。王家濬主張伊因系爭車禍住院4天，出院
    仍持續回診治療數次，且後續雷射、植牙治療至少需費時半
    年(每周至少二次），所受外觀傷勢、牙痛、以及心理創傷
    不小，爰請求精神慰撫金26萬元等語。本院衡諸查王家濬為
    高職畢業，現未婚，自述任職於元昌企業社，日薪3,500元
    ，名下有汽車1輛；何永堅則為高職畢業，107年間查無收入
    ，名下亦無財產；黃順德經營順利汽車企業社，名下有多筆
    不動產，有兩造戶籍謄本及稅務電子閘門財產所得調件明細
    表各1份可憑（見原審限閱卷、本院證物袋）。佐以王家濬
    因系爭傷勢造成容貌上缺陷，其所受心理創傷自非輕微，暨
    何永堅過失情節、雙方教育程度、身分、社會地位、經濟狀
    況等一切情狀，認王家濬可請求之慰撫金以200,000元為合
    理，逾此範圍之請求，尚非有據。
  ㈦綜上，王家濬得請求何永堅賠償之金額，即為醫療費用7,223
    元、雷射費用150,000元、植牙費用202,000元、後續掛號費
    5,040元、醫療用品費用7,085 元、交通費38,849元、看護
    費用8,800元、不能工作損失126,000元、精神慰撫金200,00
    0元，合計744,997元。
六、王家濬就系爭車禍之發生是否與有過失？
　　按損害之發生或擴大，被害人與有過失者，法院得減輕賠償
    金額，或免除之，民法第217條第1項定有明文。此項規定之
    目的，在謀求加害人與被害人間之公平，故在裁判上法院得
    以職權減輕或免除之（最高法院85年台上字第1756號判例意
    旨參照）。上訴人辯稱系爭車禍王家濬亦有未注意車前狀況
    之過失，無非以王家濬警詢時陳稱在車禍前有看到何永堅等
    語為據，然觀諸王家濬107年7月6日警詢所稱案發經過：「
    當時我騎乘000-000 號普重機車沿○○區○○○路一般車道往大
    溪方向行駛要回住家，到事故地時我看到對方車輛從右邊巷
    子（000巷）出來準備要左轉，但我看到時他的車輛已靜止
    ，我繼續直行要通過該路口，突然間對方起步於是發生碰撞
    。」等語（見刑案他字卷第97頁），僅敘明事發當時何永堅
    有突然起駛之行為，無法認定王家濬於何永堅起步時，仍有
    時間反應避免系爭車禍之發生，抑或有未注意車前狀況之情
    形，是何永堅主張王家濬有未注意車前狀況之過失，難認有
    據。至何永堅另主張王家濬超速過快等情，並未曾提出相關
    證據以實其說，自難認屬實，其主張王家濬就本件車禍之發
    生亦與有過失，並不可採。
七、按保險人依本法規定所為之保險給付，視為被保險人損害賠
    償金額之一部分；被保險人受賠償請求時，得扣除之，強制
    汽車責任保險法第32條定有明文。查本件王家濬業已領取強
    制汽車責任保險金1萬元，業據王家濬於本院中自承明確（
    見原審卷第94頁），自應於王家濬所得請求之上開損害賠償
    金額內扣除，故王家濬得請求何永堅給付之損害賠償金額應
    為734,997元（744,997-10,000=734,997)，逾此範圍部分之
    請求，則無理由。
八、綜上所述，王家濬依侵權行為之法律關係，請求上訴人連帶
    給付734,997元，及何永堅自108年8月19日起、黃順德自108
    年8月15日起，均至清償日止，按週年利率百分之5計算之利
    息，為有理由，應予准許，逾此部分之請求，為無理由，不
    應准許。原審逾上開應予准許部分，為上訴人敗訴之判決，
    並為准、免假執行之宣告，尚有未合，上訴人上訴意旨指摘
    原判決此部分不當，求予廢棄改判，為有理由，爰由本院將
    原判決此部分廢棄，改判如主文第二項所示。至於上開應予
    准許部分，原審為上訴人敗訴之判決，並無違誤；上訴人上
    訴意旨指摘原判決此部分不當，求予廢棄改判，為無理由，
    應予駁回此部分上訴。又王家濬其起附帶上訴請求上訴人再
    連帶給付220,421元本息，為無理由，應駁回其附帶上訴。
九、本件事證已臻明確，兩造其餘之攻擊或防禦方法及所用之證
    據，經本院斟酌後，認為均不足以影響本判決之結果，爰不
    逐一論列，附此敘明。
十、據上論結，本件上訴為一部有理由，一部無理由，附帶上訴
    為無理由，依民事訴訟法第449條第1項、第450條、第78條
    、第79條、第85條第2項，判決如主文。
中　　華　　民　　國　　110 　年　　4 　　月　　30  　日
                  民事第十三庭  
                      審判長法  官  邱景芬
                            法  官  邱蓮華
                            法  官  林純如
正本係照原本作成。
不得上訴。
中　　華　　民　　國　　110 　年　　4 　　月　　30　　日
　　　　　　　　　　　　　  書記官  王靜怡